臺灣新北地方法院民事判決
110年度訴字第2436號
原      告  陳一辰  
訴訟代理人  孫世群律師
被      告  陳茂松  
訴訟代理人  邱陳律律師
上列當事人間請求侵權行為損害賠償事件，經本院於民國111年4
月14日言詞辯論終結，判決如下：
    主  文
被告應給付原告新臺幣壹拾伍萬元，及自民國一一○年十一月八
日起至清償日止，按週年利率百分之五計算之利息。
原告其餘之訴駁回。
訴訟費用由被告負擔百分之十五，餘由原告負擔。
本判決第一項得假執行；但被告以新臺幣壹拾伍萬元為原告預供
擔保，得免為假執行。
原告其餘假執行之聲請駁回。
    事實及理由
壹、程序方面：
　　按訴狀送達後，原告不得將原訴變更或追加他訴，但擴張或
    減縮應受判決事項之聲明者，不在此限，民事訴訟法第255
    條第1項第3款定有明文。經查，本件原告起訴時訴之聲明為
    ：㈠被告應給付原告新臺幣（下同）2,000,000元，及自起訴
    狀繕本送達次日起至清償日止，按週年利率5％計算之利息。
    ㈡原告願供擔保請准宣告假執行（見本院卷第9頁）。嗣訴之
    聲明迭經原告變更，最終原告於111年4月14日具狀及於言詞
    辯論期日當庭將訴之聲明減縮為：㈠被告應給付原告1,000,0
    00元，及自起訴狀繕本送達次日起至清償日止，按週年利率
    5％計算之利息。㈡原告願供擔保請准宣告假執行（見本院卷
    第135頁、第167頁）。經核原告所為上揭訴之變更，係屬減
    縮應受判決事項之聲明，核與前揭法律規定相符，應予准許
    。
貳、實體方面：
一、原告主張：原告及訴外人乙○○於民國108年5月1日登記結婚
    ，婚後雙方雖均住在新北市林口區，但乙○○稱其公司離娘家
    較近，故週一至週五乙○○居住娘家，週末始與原告共度，原
    告多次表示希望雙方同住，詎原告近期發現乙○○言行舉止多
    有可疑之處，蒐證後赫然發現被告與乙○○多次約會或發生性
    行為，原告及乙○○所駕駛車輛至同一維修廠保養、修理，經
    該維修廠老闆告知於110年2月間，乙○○所駕駛車輛因嚴重毀
    損而至該維修廠修理，該時稱被告係其配偶，兩人出遊不慎
    發生車禍等語，另經原告自手機定位功能，發現於110年9月
    4日被告與乙○○至位於新北市林口區之歐悅旅館過夜，凡此
    均可證明被告侵害原告之配偶權，是被告與乙○○共同侵害原
    告之配偶權，自應連帶賠償原告精神慰撫金新臺幣（下同）
    4,000,000元，又原告已與乙○○達成和解在案，爰依民法第1
    84條第1項、第2項之規定，提起本件訴訟等語。並聲明：如
    前開壹所載最終變更後之聲明。
二、被告則以：被告及乙○○為多年認識之朋友，雙方為單純朋友
    關係，通訊軟體對話內容縱有涉及性問題，僅止於言語戲謔
    ，實際上並無任何超出朋友交往之行為，被告否認有與乙○○
    發生性行為之事，此部分應由原告舉證以實其說。又依原告
    所提出乙○○手機定位資料，僅足認定於110年9月4日乙○○至
    林口歐悅旅館附近，尚無從證明被告同在歐悅旅館，更無法
    證明被告及乙○○發生性行為之事，另原告所提出錄影畫面，
    僅有人影及原告自言自語之畫面，並無攝及被告及乙○○，亦
    無從證明原告此部分主張，是原告空言泛稱而未能舉證以實
    其說，其主張顯無理由等語，資為抗辯。並聲明：㈠原告之
    訴及其假執行之聲請均駁回。㈡如受不利之判決，被告願供
    擔保請准宣告免為假執行。
三、經查，原告與乙○○於108年5月1日登記結婚，又乙○○與被告
    相識多年，被告知悉乙○○為有配偶之人等事，為兩造所不爭
    執，是此部分之事實，自堪信為真實。
四、原告主張被告多次與乙○○發生性行為，明顯逾越一般男女社
    交分際，被告所為侵害原告配偶權之身分法益，情節重大，
    被告應賠償原告非財產上損害賠償1,000,000元等節，為被
    告所否認，並以前詞置辯。是本院應審酌者厥為：原告依民
    法第184條第1項前段之規定請求被告賠償1,000,000元，有
    無理由？茲敘述如下：
　㈠按侵權行為係指違法以及不當加損害於他人之行為而言，至
    於侵害係何權利，要非所問。而所謂違法以及不當，不僅限
    於侵害法律明定之權利，即違反保護個人法益之法規，或廣
    泛悖反規律社會生活之根本原理的公序良俗者，亦同。通姦
    之足以破壞夫妻間之共同生活而非法之所許，此從公序良俗
    之觀點可得斷言，不問所侵害係何權利，對於配偶之他方應
    構成共同侵權行為。婚姻係以夫妻之共同生活為其目的，配
    偶應互相協力保持其共同生活之圓滿安全及幸福，而夫妻互
    守誠實，係為確保其共同生活之圓滿安全及幸福之必要條件
    ，故應解為配偶因婚姻契約而互負誠實之義務，配偶之一方
    行為不誠實，破壞共同生活之圓滿安全及幸福者，即為違反
    因婚姻契約之義務而侵害他方之權利（最高法院55年度台上
    字第2053號判決意旨可資參照）。是民法第184條第1項規定
    ，因故意或過失，不法侵害他人之權利者，負損害賠償責任
    。所謂身分權，係指基於特定身分而發生的權利，主要有親
    權、配偶權及繼承權，均屬於該項規定所稱的權利。又所謂
    配偶權，指配偶間因婚姻而成立以互負誠實義務為內容的權
    利，因此一方配偶與第三人通姦時，係共同侵害他方配偶之
    配偶權。又身分權被侵害時，因身分權亦具有人格關係上之
    利益，他方配偶即得依民法第184條第1項前段規定，主張其
    身分權受侵害，並得依同法第195條第3項規定，請求賠償非
    財產上損害。再婚姻乃男女雙方以終身共同生活為目的而締
    結之身分契約，夫妻之一方對於婚姻關係之完整享有人格利
    益，故於婚姻關係中，當事人間互負有貞操、互守誠信及維
    持圓滿之權利與義務，此種利益即民法第195條第3項所稱之
    「基於配偶關係之身分法益」。是侵害配偶關係所生身分法
    益之行為，並不以通姦行為為限，倘夫妻任一方與他人間存
    有逾越朋友交遊等一般社交行為之不正常往來，甚而肌膚之
    親，其行為已逾社會一般通念所能容忍之範圍，已達破壞婚
    姻共同生活之圓滿安全及幸福之程度，即足當之。
  ㈡原告主張於110年間，被告與乙○○多次發生性行為，顯已逾越
    一般男女交往份際，而不法侵害原告之配偶權一節，為被告
    所否認，並以前詞置辯。經查，依原告所提出被告與乙○○間
    LINE通訊軟體對話紀錄翻拍照片1份為憑（見本院卷外證物
    冊），細觀上揭被告與乙○○間以LINE通訊軟體對話內容如下
    ：　
　　110年4月6日
　　被  告：妳跟他嘿嘿很正常吖
　　　　　　妳也只能跟他跟我
　　　　　　不能跟別人
　　……
    被  告：妳有套
　　　　　　我沒有（貼圖）　　
　　乙○○：我哪有套啦（貼圖）
　　被  告：不像妳喔！
　　　　　　妳那個來都性慾高漲
　　……
    被  告：一般女生不會那麼性飢渴
　　　　　　妳不會客氣
　　　　　　胃口很大
　　……
　　被  告：沒關係
　　　　　　我負責餵飽
    110年4月7日
　　……　　　　　　
    被  告：星期五妳就知道了
　　　　　　讓妳不要不要不要一整晚
　　　　　　讓妳第二天無法下床
　　110年6月27日
　　……
　　被  告：妳喜歡吸嗎？
　　　　　　你喜歡刺刺吧！
　　　　　　吃重鹹
　　乙○○：吸哪裡
　　　　　　吸應該不會到
　　　　　　吸跟刺可能會（貼圖）　　　　　　　　　　　　
　　……　　　　
　　被  告：舔也不會嗎？
　　乙○○：要看情況吧  不敏感的時候不會
　　　　　　就是可能連續一次以上　　　　　　　　　　　　
　　被  告：連續什麼
　　        高潮嗎？
　　乙○○：對啊
　　被  告：妳什麼時候會不敏感
　　　　　　我每次都讓妳高潮不止一次吖
　　　　　　而且是妳到了
　　　　　　我還是連續刺激讓妳一直持續到妳受不了不是嗎！
　　　　　　妳應該是喜歡這樣吧！
　　乙○○：就是連續好幾次就會越來越不敏感啊
　　被  告：也不會吖
　　乙○○：應該說到的時間會越來越久才會到
　　被  告：昨天早上吵架完又做那次不是也是先讓妳高潮
　　　　　　昨天早上的高潮也很快就高潮了吖
    ……
    被  告：我們出去六天
　　　　　　妳天天都高潮
　　……
    被  告：而且都都不止高潮一次吖
　　        而且高潮越來越多
　　乙○○：就是時間會拉長一點啊
　　　　　　敏感度降低　　　　　
　　110年8月25日
　　被  告：只能用妳的奶妳的逼
　　　　　　妳的嘴
　　　　　　妳的身體喔（貼圖）
　　　　　　不能尿尿在我身上
    ……
　　乙○○：還可以舔舔＋舔蛋唷
    ……
　　110年8月28日
　　……
　　被  告：這段感情徹底結束了
　　　　　　謝謝妳給我一個不同的體驗
　　乙○○：滿口仁義道德
　　　　　　誰會對自己深愛的人說要去買春
    ……
　　被  告：就這樣結束了
　　乙○○：你昨天的所作所為讓人心寒
　　　　　　我不覺得你真心愛過我
    ……
　　被  告：妳MC來想嘿嘿直接去汽車旅館
　　　　　　你有顧慮我嗎！
　　……　　　　
　　乙○○：我剩至不會在我愛的人面前說我要去找別人或是說去
            買春這種字眼
    被  告：每次妳想做愛都是猴急不能等
            我想就都要顧慮妳的感受不敢勉強
　　……
　　被  告：只要有鬍子有1.14就可做愛
　　　　　　納我是什麼
　　乙○○：昨天一直說嘿嘿你顧慮我了嗎
　　　　　　這三天你清楚知道沒共識一直在講嘿嘿
　　        ……
　　被  告：你跟有鬍子的人有一點一四分的人都可以做愛了
　　　　　　我甲○○還要幹嘛
　　　　　　你要做愛時你有顧慮到我嗎？
　　　　　　幾次了直衝
　　……
　　110年9月2日
　　……
　　乙○○：就睡不著  變駱駝
　　        ……
　　被  告：變駱駝
　　　　　　我記得是飢渴的意思
　　　　　　為什麼會
　　　　　　變飢渴？
　　乙○○：你還記得唷
　　　　　  應該是快來了
　　……
　　被  告：妳想生喔
　　乙○○：給你看我的閨密生了
    ……
　　乙○○：懲罰是生小孩
　　……
　　被  告：妳少在那邊
　　　　　　妳不想生
　　　　　　別假鬼假怪
　　乙○○：想生了現在想生了看別人生也想生了
    ……
　　110年9月6日
　　乙○○：昨天尻很爽
    ……
　　乙○○：為何一定要星期五
　　　　　　你好像還欠一個彌補  我記得…
　　被  告：那個血很多耶
　　　　　　星期五血比較少
    ……
　　被  告：你也知道
　　        我怕血腥…
　　　　　　何況還有血腥……味（貼圖）
　　　　　　星期五比較剛好
　　　　　　時間才充裕
　　　　　　可以吸吸品嚐
    ……
　　110年9月7日
　　……
　　被  告：沒有想吃的慾旺
　　乙○○：我有慾望…
　　被  告：我對你
　　        也有
　　　　　　慾旺
    ……
　　110年9月10日
　　……
　　被  告：想捏爆妳的屁屁
　　　　　　這樣可以嗎？
　　　　　　內內不能捏爆
　　　　　　內內要舔舔用
　　　　　　屁股沒要舔舔
　　　　　　所以捏爆
　　……
　　110年9月11日
　　……
　　被  告：管他的
　　　　　　說法一致
　　乙○○：你記得就好
　　　　　　宜蘭不知道現在怎樣
　　被  告：我不會承認不會說有嘿嘿
　　乙○○：（貼圖）
　　被  告：連衣服都不敢碰
　　　　　　哈哈哈
　　乙○○：這有點假
　　　　　　假過頭
　　被  告：只碰裡面的
　　……
　　110年9月15日
　　……
　　被  告：你晚餐
　　        我被妳
　　        玩殘廢
　　……
　　被  告：晚上幫你按摩
　　……
　　110年9月16日
　　……
　　被  告：昨天一直弄我
　　        ㄍㄟㄍㄟ
　　　　　　幹嘛
　　　　　　害我有想尻滴衝動
    ……
　　乙○○：在尻一巴掌打死你
　　　　　　你每次都把玩我  我不能把玩你一下嗎  我很少把
            玩你啊（貼圖）
　　被  告：今天來去彼此把玩到爽
　　……
　　乙○○：半夜把你舌頭剪掉
　　被  告：舌頭很重要
　　　　　　要舔要親要說話
　　　　　　很重要
　　　　　　還要讓妳～蘇～糊
　　　　　　不能剪只能姦
    ……　　　　　　
　　被  告：跟妳去汽車旅館加班
　　……
　　110年9月17日
　　……
　　被  告：以後別喝醉
　　　　　　我會姦膩濕
    ……
　　乙○○：你沒棟頭的時候我才會這個臉
　　被  告：妳這個慾女
　　……
　　110年10月6日
　　……
　　乙○○：（新聞連結）是撞多大力
　　被  告：…你喜歡的擊撞
　　　　　　撞擊
　　……
    等語，其中被告稱乙○○為「老婆」並多次提及「愛妳」、「
    尻尻」、「嘿嘿」、「抱抱」、「好想你」、「男女關係」
    、「分手」、「愛情」、「外遇」等詞彙，有原告所提出LI
    NE通訊軟體對話紀錄1份在卷可參（見卷外證物冊），然據
    此僅足認定被告及乙○○間有逾越男女一般正常社交範圍之交
    往關係，尚無從據此逕認被告及乙○○確曾發生性行為甚明。
    復參諸乙○○於111年3月15日所書立之自白書內容，雖記載：
    「立自白書人乙○○確有與甲○○發生如附表所示之交往、約會
    交往發生性行為等侵害配偶權行為，自2020年始交往，期間
    平均每周至少發生1-2次以上性行為，交往期間至婦幼醫院
    發現懷有甲○○的小孩時因害怕本人配偶發現故使用藥物完成
    流產。自2021年11月乙○○與甲○○列為被告為止，走入司法程
    序階段甲○○仍毫無悔改和避嫌之意多次向乙○○請求性行為都
    被乙○○拒絕」等語，有該自白書1紙可參（見本院卷第145頁
    ），然乙○○原同為本件被告，則其為與原告達成和解，非無
    自承與被告發生性行為之可能，況此為乙○○單方片面所述，
    原告雖另有提出手機定位資料1份為憑、照片為證（見卷外
    證物冊），惟手機定位資訊僅有乙○○曾至何處之資訊，並無
    從依此認定被告一同前往，而攝及被告及乙○○或其2人之合
    照、車輛毀損照片、驗孕棒照片、通聯資訊等資訊，亦均無
    從與乙○○前開自白書所寫內容相互勾稽，自難據此逕認被告
    及乙○○確曾合意發生多次性行為之事。此外，未據原告提出
    其他事證足以認定被告及乙○○確曾多次合意發生性交行為而
    侵害其配偶權之身分法益之事，原告此部分主張，難認可採
    。
　㈢其次，原告另主張被告及乙○○交往情節，已不法侵害其配偶
    之身分法益部分，同為被告所否認，並以前詞置辯。經查，
    本件縱無從認定被告及乙○○確曾多次發生合意性交行為，然
    就被告及乙○○交往已逾越一般男女交往情節乙事，有上開LI
    NE通訊軟體對話紀錄翻拍照片、合照、監視器錄影翻拍照片
    等件為證（見卷外證物冊），是被告明知乙○○為有配偶之人
    ，然其2人仍為上開內容親密之對話，顯已逾越一般異性朋
    友正常社交之範圍，而非一般婚姻關係中配偶能容忍之程度
    ，況自被告及乙○○對話內容多次提及「老婆」、「愛妳」、
    「想妳」、「男女關係」、「感情」、「分手」等用語，均
    如前述，益徵被告及乙○○均不否認有前開逾越一般異性朋友
    社交之男女交往情節相關對話，且若被告及乙○○未曾有親密
    交往行為或對話，被告又何須一再對乙○○表明要分開、分手
    ，衡諸一般社會常情，被告及乙○○顯有親密交往行為，絕非
    一般男女正常社交之互動，是被告辯稱其與乙○○僅為多年朋
    友云云，顯與事實不符，難以憑採。則於原告與乙○○婚姻關
    係存續期間，被告及乙○○竟有前開逾越一般男女正常社交舉
    止分際之行為，顯非一般婚姻信守誠實義務之配偶所能容忍
    ，已足以動搖原告與乙○○間婚姻關係所應協力保持信任、共
    同生活圓滿安全幸福之忠實目的，是依前開說明，因乙○○一
    方行為不誠實，違反因婚姻契約之義務，而與被告共同侵害
    原告之配偶權甚明，且屬情節重大，是原告主張被告侵害其
    配偶身分法益且情節重大，即屬有據。
　㈣準此，被告及乙○○有前開親密對話之舉，業已破壞原告與乙○
    ○之婚姻生活圓滿、安全及幸福，自屬不法侵害原告之配偶
    身分法益，且情節重大，並致原告受有精神上痛苦，故原告
    請求被告賠償非財產上損害賠償，為有理由。又原告為碩士
    ，擔任工程師，109年度所得總額為639,368元，名下有汽車
    1輛；被告為高職畢業，獨資經營沅松機械有限公司，109年
    度無所得，名下有不動產2筆、汽車2輛等節，經兩造於本院
    審理中陳報在卷（見本院卷第31至41頁、第107頁），並有
    本院依職權調得之兩造109年度稅務電子閘門財產所得調件
    明細表在卷可參（見本院限閱卷）。是本院審酌前開兩造之
    身分、地位、財產狀況、被告及乙○○侵害程度，及對原告精
    神上所造成之痛苦程度等一切情狀，認原告本件得請求賠償
    之非財產上之損害即精神慰撫金300,000元，應為適當；逾
    越上開範圍之請求，即屬無據，不應准許。
　㈤另按數人共同不法侵害他人之權利者，連帶負損害賠償責任
    ；連帶債務人相互間，除法律另有規定或契約另有訂定外，
    應平均分擔義務；因連帶債務人中之一人為清償、代物清償
    、提存、抵銷或混同，而債務消滅者，他債務人亦同免其責
    任；債權人向連帶債務人中之一人免除債務，而無消滅全部
    債務之意思表示者，除該債務人應分擔之部分外，他債務人
    仍不免其責任，民法第185條第1項前段、第280條本文、第2
    74條及第276條第1項分別定有明文。又依此規定，債務人應
    分擔部分之免除，仍可發生絕對之效力，亦即債權人與連帶
    債務人中之一人成立和解，如無消滅其他債務人連帶賠償債
    務之意思，而其同意債權人賠償金額如超過依法應分擔額者
    ，債權人就該連帶債務人應分擔之部分，並無作何免除，對
    他債務人而言，固僅生相對之效力，但其同意賠償金額如低
    於依法應分擔額時，該差額部分，即因債權人對其應分擔部
    分之免除而發生絕對效力（最高法院100年度台上字第91號
    判決參照）。經查，被告與乙○○共同不法侵害原告基於配偶
    所享身分法益，致原告受有非財產上損害，已如前述，則依
    前揭法條，原告原得請求被告及乙○○連帶賠償其所受之損害
    甚明。又參諸民法第280條第1項本文之規定，原應由被告與
    乙○○等人平均分擔之，亦即各負2分之1比例即150,000元（
    計算式：300,000元÷2＝150,000元）之賠償責任，而就原告
    所受前開損害，原告前已與乙○○另行達成和解乙事，業經原
    告於本院審理時具狀自承在案（見本院卷第91頁），則依前
    開說明，本件因原告對乙○○所應分擔部分之免除而發生絕對
    效力，被告就乙○○應分擔部分，得主張同免責任，亦即其對
    原告之賠償責任將隨之免除，是以原告僅得請求被告賠償15
    0,000元（計算式：300,000元－150,000元＝150,000元），則
    原告請求被告賠償150,000元，為有理由，應予准許；至逾
    越前開金額之請求，則為無理由，不應准許。
五、綜上所述，原告依民法第184條第1項前段、第195條第1項、
    第3項規定，請求被告給付原告150,000元，及自起訴狀繕本
    送達翌日之111年11月8日（見本院卷第27頁送達證書）起至
    清償日止，按週年利率5％計算之利息，為有理由，應予准許
    。至原告逾越上開金額之請求，為無理由，應予駁回。本院
    既已依民法第184條第1項前段之規定准許原告請求，則其就
    民法第184條第1項後段、第2項等規定請求部分，即毋庸再
    予論斷，附此敘明。
六、兩造均陳明願供擔保聲請宣告假執行或免為執行，經核原告
    勝訴部分，所命給付金額未逾500,000元，應依民事訴訟法
    第389條第1項第5款之規定依職權宣告假執行，被告聲請宣
    告免為假執行，核無不合，爰依同法第392條第2項之規定，
    酌定相當之擔保金額准許之。至原告敗訴部分之訴既經駁回
    ，其假執行聲請失所附麗，併予駁回。
七、本件事證已臻明確，兩造其餘主張與攻擊防禦方法及所提證
    據，經審酌後認與本件判決之結果不生影響，爰不另一一論
    述，併此敘明。
八、訴訟費用負擔之依據：民事訴訟法第79條。 
中　　華　　民　　國　　111 　年　　7 　　月　　14　　日
                  民事第五庭  法　官　黃乃瑩
如對本判決上訴，須於判決送達後20日內向本院提出上訴狀。如
委任律師提起上訴者，應一併繳納上訴審裁判費。　　　　　　
以上正本係照原本作成。
中　　華　　民　　國　　111 　年　　7 　　月　　15　　日
                              書記官　許宸和